臺灣高等法院刑事判決
109年度上訴字第1501號
上  訴  人  
即  被  告  林明輝



義務辯護人  李樂濟律師
上列上訴人即被告因違反槍砲彈藥刀械管制條例案件，不服臺灣
士林地方法院108年度審訴字第733號，中華民國109年3月11日第
一審判決（起訴案號：臺灣士林地方檢察署108年度偵緝字第875
號、106年度偵字第8465號、106年度偵字第13682號），提起上
訴，本院判決如下：
    主  文
上訴駁回。
    事  實
一、林明輝明知可發射子彈具有殺傷力之槍枝、子彈均係槍砲彈
    藥刀械管制條例公告列管之物品，非經主管機關許可，不得
    販賣，竟與王振哲（另經原審通緝）、許瑄洹【所涉本案違
    反槍砲彈藥刀械管制條例犯行，業經本院以107 年度上訴字
    第412 號判決判處有期徒刑2 年8 月，併科罰金新臺幣（下
    同）3 萬元，嗣經最高法院以107 年度台上字第2800號判決
    駁回上訴確定】、郭朝明（所涉本案違反槍砲彈藥刀械管制
    條例犯行，業經原審以106 年度訴字第106 號判決判處有期
    徒刑1 年6 月，併科罰金10萬元確定）共同基於販賣具殺傷
    力之槍枝、子彈以賺取金錢之犯意聯絡，由王振哲在民國10
    5 年11月2日前某時，以暱稱「舞戀情」登入通訊軟體WeCha
    t（下稱WeChat）「桃園出鐵出甜微信」公開聊天群組，刊
    登隱喻販賣槍枝、子彈等訊息，俟機販賣牟利，適臺北市政
    府警察局大同分局警員於105年11月2日中午執行網路巡邏勤
    務時發現前述訊息，基於偵查犯罪之目的，乃喬裝買家與王
    振哲以通訊軟體LINE私訊聯繫，佯欲購買槍彈，王振哲旋將
    上情告知林明輝，林明輝即與郭朝明、真實姓名年籍不詳自
    稱「賴俊德」（綽號阿德）之成年男子以不詳方式獲得可取
    得槍彈之管道，並推由許瑄洹出面向真實姓名年籍不詳、綽
    號「黑熊」之成年男子取得可發射子彈具殺傷力之槍枝、子
    彈。嗣王振哲與喬裝買家之員警於105年12月3日上午談妥以
    30萬買賣1把可發射子彈具殺傷力之「925」手槍及50顆子彈
    ，並相約同日18時許，在臺北市○○區○○街00號圓山捷運站附
    近進行交易；王振哲將上情轉知林明輝、郭朝明後，郭朝明
    即與許瑄洹相約會合，由許瑄洹將綽號「黑熊」成年男子所
    交付裝有如附表編號1所示可發射子彈具殺傷力之槍枝1 把
    （槍枝管制編號為：0000000000號）、附表編號2、3所示非
    制式子彈共100 顆及附表編號4至7等物品之盒子放在其所駕
    車輛內，再駕車搭載郭朝明、林明輝及王振哲共同前往上址
    巷口等候，待喬裝買家之警員吳仁成駕車抵達約定地點，王
    振哲先下車確認其身分無誤後，郭朝明再持裝有附表編號1
    至7所示物品之盒子進入喬裝買家之員警吳仁成所駕車輛，
    交付給吳仁成，現場埋伏員警隨即上前逮捕郭朝明，並扣得
    附表編號1至3所示槍彈而未遂，林明輝等人見狀趁隙駕車逃
    逸。經郭朝明於警詢、檢察官訊問時供出實情，始循線查悉
    上情。
二、案經臺北市政府警察局大同分局報告臺灣士林地方檢察署檢
    察官偵查起訴。
    理  由
一、證據能力：
    按被告以外之人於審判外之言詞或書面陳述，除法律有規定
    者外，不得作為證據，刑事訴訟法第159 條第1 項固定有明
    文。惟按當事人、代理人或辯護人於法院調查證據時，知有
    第159 條第1 項不得為證據之情形，而未於言詞辯論終結前
    聲明異議者，視為有前項之同意，同法第159 條之5 第2 項
    亦定有明文。查檢察官、上訴人即被告林明輝（下稱被告）
    及其辯護人對於本判決以下所引用各項供述證據之證據能力
    ，於本院準備程序及審理時均表示「沒有意見」等語（見本
    院卷第98頁、第137頁至第138頁），迄本案言詞辯論終結前
    ，檢察官、被告及其辯護人均未就各項供述證據之證據能力
    聲明異議，本院審酌上開供述證據製作時之情況，尚無違法
    不當及證明力明顯過低之瑕疵，認以之作為證據應屬適當。
    至本判決其餘所依憑判斷之非供述證據，查無有何違反法定
    程序取得之情形，且檢察官、被告及其辯護人於本院審理期
    間均未主張排除其證據能力，迄本院言詞辯論終結前均未表
    示異議，審酌前揭非供述證據與本案待證事實間具有相當之
    關聯性，經本院於審判期日逐一提示予檢察官、被告及其辯
    護人表示意見、辯論，依法進行證據之調查，認以之為本案
    證據並無不當。是依刑事訴訟法第158 條之4 反面解釋、同
    法第159 條之4 之規定，皆具有證據能力，而得採為認定被
    告犯罪與否之基礎。
二、認定犯罪事實所憑之證據及理由： 
    上揭事實，業據被告於原審、本院準備程序及審理時均坦承
    不諱（見原審卷第50頁、第70頁，本院卷第97頁、第143頁
    ），核與證人即共同正犯王振哲、許瑄洹、郭朝明分別於警
    詢、偵訊時供述情節大致相符（見106 年度偵字第13682 號
    影卷第46頁至第48頁、第137頁至第139頁，106 年度偵字第
    8465號影卷第218 頁，105 年度他字第4804號影卷第11頁至
    第16頁），並有「桃園出鐵出甜微信」群組聊天畫面擷圖、
    員警與暱稱「舞戀情」（王振哲）間LINE對話紀錄畫面擷圖
    、警員與「正」（王振哲）間LINE對話紀錄畫面擷圖、王振
    哲（暱稱「阿正」）以通訊軟體LINE留給員警之語音訊息、
    警方對王振哲、郭朝明錄音譯文內容、員警與王振哲電話通
    話側錄譯文表、郭朝明使用通訊軟體WeChat與暱稱「林真心
    」之被告間對話擷取圖、留言訊息譯文、郭朝明使用通訊軟
    體WeChat與暱稱「David Loman」（許瑄洹）之男子對話擷
    圖及留言訊息譯文、臺北市政府警察局大同分局搜索扣押筆
    錄、扣押物品目錄表、扣押物照片等在卷可稽（見106 年度
    偵字第13682 號影卷第57頁至第69頁、第115頁至第127頁、
    第210頁至第212頁、第214頁至第216頁、第218頁至第219頁
    ，105年度他字第4804號影卷第49頁至第89頁，106年度偵字
    第8465號影卷第45頁至第53頁、第187頁至第192頁），復有
    如附表所示之物扣案足資佐證；又扣案如附表編號1所示之
    手槍1 把（槍枝管制編號：0000000000號），經鑑定結果，
    認係改造手槍，由土耳其ATAKAR MS廠ZORAKI 925型金屬模
    型槍，換裝土造金屬槍管而成，擊發功能正常，可供擊發適
    用子彈使用，認具殺傷力；扣案如附表編號2、3所示子彈共
    100 顆，經鑑定結果，認均係非制式子彈，由口徑9mm 制式
    空包彈組合直徑8.9 ±0.5mm 金屬彈頭而成，採樣33顆試射
    ，均可擊發，認具殺傷力等情，有內政部警政署刑事警察局
    106 年1 月3 日刑鑑字第1058016304號鑑定書附卷可憑（見
    106年度偵字第13682 號影卷第39頁至第41頁）。從而，被
    告前開所為任意性自白，既有上述客觀補強證據佐證，認與
    事實相符，堪以採信。綜上，本案事證明確，被告犯行已經
    證明，應依法論科。
三、按被告行為後，槍砲彈藥刀械管制條例第4條、第7條至第9
    條條文於109年6月10日修正公布，並於同月12日施行生效。
    參酌該次立法修正說明略以：鑒於現行查獲具殺傷力之違法
    槍枝，多屬非制式槍枝，可遠距離致人死傷，且殺傷力不亞
    於制式槍枝，對人民生命、身體、自由及財產法益之危害，
    實與制式槍枝無異；又非制式槍枝之取得成本遠低於購買制
    式槍枝，且製造技術門檻不高、網路取得改造資訊容易，導
    致非制式槍枝氾濫情形嚴重，若區分制式與否而分別適用第
    7條或第8條處罰，將使不法分子傾向使用非制式槍砲從事不
    法行為，以規避第7條較重之刑責，無異加深不法分子大量
    使用非制式槍砲之誘因，為有效遏止持非制式槍砲進行犯罪
    情形，非制式槍砲與制式槍砲罪責確有一致之必要。是依立
    法說明以觀，本次槍砲彈藥刀械管制條例之修正目的，在於
    有效遏止持非制式槍砲進行犯罪，乃認非制式槍砲與制式槍
    砲之罪責有一致之必要，故於槍砲彈藥刀械管制條例第4條
    、第7條至第8條均增加「制式或非制式」之構成要件，可知
    本次修正後，即不再區分制式與否而分別適用第7條或第8條
    予以處罰，而係以槍砲種類為區別適用之基準。查本件扣案
    如附表編號1所示槍枝，經鑑驗結果認係由土耳其ATAKARMS
    廠ZORAKI 925型金屬模型槍，換裝土造金屬槍管而成，有內
    政部警政署刑事警察局106 年1 月3 日刑鑑字第1058016304
    號鑑定書附卷可憑（見106年度偵字第13682 號影卷第39頁
    ），佐以該條例第4條於94年1月26日修正之立法理由以「原
    條文第1項第1款所稱改造模型槍…。惟其並非槍枝之專業用
    語，且現行實務對於其他改造槍枝是否可歸類為『改造模型
    槍』，迭有爭議，而相關案件於法院裁判時，亦常出現不同
    之認定。因『改造模型槍』與『其他改造槍枝』 (如土 (改) 造
    槍枝) 依其屬性均可歸類於『其他可發射金屬或子彈具有殺
    傷力之各式槍砲』，爰將『改造模型槍』之用語刪除，以利適
    用」等語，應認「改造模型槍」歸類於同條例第4條「其他
    可發射金屬或子彈具有殺傷力之各式槍砲」，則不論修法前
    後，均屬槍砲彈藥刀械管制條例第8條所規範之「其他可發
    射子彈具殺傷力之槍枝」，而修正前、後之槍砲彈藥刀械管
    制條例第8條第1項、第5項之構成要件及法定刑均未變更，
    故本件尚無新舊法比較之問題，依一般法律適用原則，應適
    用裁判時槍砲彈藥刀械管制條例第8條第1項、第5項規定，
    先予敘明（原判決就此部分未及論述說明，本院逕予補充之
    ）。
四、論罪：
（一）核被告所為，係犯槍砲彈藥刀械管制條例第8 條第5 項、
      第1 項之未經許可販賣可發射子彈具有殺傷力之槍枝未遂
      罪，及同條例第12條第5 項、第1 項之未經許可販賣子彈
      未遂罪。被告與王振哲、郭朝明等人於販賣前，非法持有
      槍彈之低度行為，為其後販賣槍彈之高度行為所吸收，不
      另論罪。
（二）被告與郭朝明、王振哲、許瑄洹間，就上開犯行有犯意聯
      絡及行為分擔，應論以共同正犯。
（三）被告以一行為同時販賣如附表編號1所示槍枝1把及附表編
      號2、3所示非制式子彈100 顆，而同時觸犯上開2 罪名，
      為想像競合犯，爰依刑法第55條規定，從一重論以未經許
      可販賣可發射子彈具有殺傷力之改造手槍未遂罪處斷。
（四）又被告與郭朝明、王振哲、許瑄等人雖已著手販賣槍彈，
      惟因喬裝買家之員警並無購買扣案槍彈之真意，而並未完
      成交易，其犯罪尚屬未遂，爰依刑法第25條第2 項之規定
      ，按既遂之刑度減輕其刑。
（五）按犯罪之情狀顯可憫恕，認科以最低度刑仍嫌過重者，得
      酌量減輕其刑，刑法第59條固有明文，所謂「犯罪之情狀
      可憫恕」，本係指審酌刑法第57條各款所列事項以及其他
      一切與犯罪有關之情狀之結果，認其犯罪足堪憫恕者而言
      。依實務上見解，必在客觀上顯然足以引起一般同情，認
      為縱予宣告法定最低度刑猶嫌過重者，始有其適用。查本
      案被告販賣如附表編號1至3所示具殺傷力之槍彈，對社會
      治安危害甚鉅，造成人身安全影響非輕，且我國嚴禁非法
      交易槍砲且就販賣槍砲定以重刑，係公眾週知之事實，被
      告為智識程度正常之成年人，自難諉為不知，仍甘冒重典
      而聯繫取得具殺傷力之槍枝、子彈後共同販賣，顯無特殊
      之原因與環境，在客觀上不足以引起一般同情，復觀被告
      犯罪之動機、目的、手段、犯後態度及其他一切情狀，難
      認有何情輕法重之情。辯護人主張被告犯罪行為輕微，犯
      罪情狀非無可恕，犯罪後坦承犯行云云（見本院卷第147
      頁、第151頁），要屬刑法第57條量刑之參酌因素，尚難
      遽認被告犯罪情狀有何顯可憫恕之情形，而無適用刑法第
      59條酌減之餘地。是辯護人為被告請求依刑法第59條規定
      酌減其刑云云，尚屬無據。
五、駁回上訴之理由：
（一）原審同上認定，以被告本案所為事證明確，係犯槍砲彈藥
      刀械管制條例第8 條第5 項、第1 項、第12條第5 項、第
      1 項、刑法第11條前段、第28條、第55條、第25條第2 項
      、第42條第3 項前段、第38條第1 項、第2 項前段等規定
      ，並以行為人責任為基礎，並審酌被告明知槍彈具有高度
      危險性，竟無視政府嚴格管制槍枝、子彈之禁令，仍非法
      販賣槍枝、子彈，對公眾安全與社會治安之潛在危害甚鉅
      ，且極易孳生其他犯罪，所為殊值非難，惟念及被告犯後
      坦承犯行，態度尚佳，復參酌本案係員警以誘捕偵查方式
      查獲，槍彈並未流入市面，考量其販賣槍彈之動機、目的
      、手段、數量，及被告於本案犯行之參與程度及角色分工
      ，兼衡被告自陳其為高職畢業之教育智識程度、目前從事
      打零工、單身、沒有子女須扶養之家庭生活經濟狀況（見
      原審卷第73頁及第53頁被告之個人戶籍資料查詢結果列印
      資料）等一切情狀，量處有期徒刑2年8月，併科罰金3萬
      元，並就罰金刑部分諭知以1千元折算1日之易服勞役折算
      標準。另說明：①按違禁物，不問屬於犯罪行為人與否，
      沒收之，刑法第38條第1 項定有明文。扣案如附表編號1
      所示之槍枝1 把，及扣案如附表編號2所示未經試射鑑定
      之子彈67顆，均具有殺傷力，業如前述，分別係槍砲彈藥
      刀械管制條例第4 條第1 項第1 款、第2 款所列管之違禁
      物，均應依刑法第38條第1 項規定，不問屬於犯罪行為人
      與否，宣告沒收之。至如附表編號3所示送鑑試射之子彈3
      3顆，均已失其功效而不具有傷殺力，當非違禁物，自不
      在宣告沒收之列。②扣案如附表編號5所示之槍盒1 個，係
      用以包裝如附表編號1所示之槍枝及如附表編號4、6、7所
      示物品；如附表編號4、6、7所示物品則為被告與郭朝明
      等人連同附表編號1至3所示槍彈一同出售之物，業據證人
      即共同被告郭朝明證述在卷（見108年度他字第4804號卷
      影卷第11頁至第12頁），均係被告與郭朝明等人所有、供
      本案犯罪所用之物，均應依刑法第38條第2 項前段規定宣
      告沒收之。③至被告用以與郭朝明聯繫販賣槍彈事宜所用
      之行動電話，雖為被告所有供犯罪所用之物，然並未扣案
      ，被告亦稱該具行動電話已經不見了等語（見原審卷第73
      頁），復查無其他積極證據足認現仍存在而無滅失，且非
      屬違禁物，考量案發至今已逾3年，該行動電話隨時間折
      舊，殘值甚低，其沒收不具刑法上重要性，揆諸刑法第38
      條之2 第2 項之規定，自不予宣告沒收。經核原審認事用
      法俱無不合，量刑亦甚妥適。
（二）被告上訴意旨略以：共同被告許瑄洹始終否認犯行，且改
      造槍彈均為許瑄洹等人所有，卻能獲得寬典，被告自始坦
      承犯罪，扣案槍彈亦非被告所有，犯後態度不同，被告卻
      獲判相同刑度，原審量刑不符比例原則、公平原則、罪刑
      相當原則。爰請求再依照刑法第57條、第59條規定酌減其
      刑云云（見本院卷第23頁至第25頁、第96頁、第147頁）
      。惟查：
　（1）按量刑輕重係屬事實審法院得依職權自由裁量之事項，
       苟已斟酌刑法第57條各款所列情狀而未逾越法定刑度，
       不得遽指為違法。是刑罰之量定，係為求個案裁判之妥
       當性，法律賦予法院裁量之權。本件原審判決量刑時，
       已依上揭規定，就各項被告犯罪情節、槍彈未流入市面
       尚未造成危害，及犯罪後之態度等一切情狀詳為審酌並
       敘明其理由，已考量被告犯後態度之情形，核無未逾越
       法定刑度，亦未濫用自由裁量之權限，是認原審判決之
       量刑，尚無與公平正義理念、罪刑相當原則、比例原則
       相悖，從而亦無原審量刑過重之情形。至於同案被告量
       刑，因各個被告之犯罪情節、參與程度及分工均不同，
       自難以相提併論，況以本案而言，被告係負責聯繫郭朝
       明、「阿德」取得槍彈，儼然處於重要聯絡人角色，其
       犯罪情節實屬非輕，與共同正犯許瑄洹等人自然不同，
       被告徒以自己始終承認犯罪（實際上被告於檢察官偵訊
       之初，亦未坦認犯行，參見108年度偵緝字第875號卷第8
       7頁至第89頁、第157頁、第177頁至第181頁、第205頁至
       第207頁），卻遭原審判決量處與否認犯罪之許瑄洹相同
       刑度云云，執此認為原審量刑偏頗，難認有據。
　（2）又刑法第59條規定「犯罪情狀顯可憫恕，認科以最低度
       刑仍嫌過重者，得酌量減輕其刑」，此雖為法院依法得
       行使裁量之事項，然非漫無限制，必須犯罪另有特殊之
       原因、環境與情狀，在客觀上足以引起一般之同情，認
       為即予宣告法定低度刑期，猶嫌過重者，始有其適用。
       是以，為此項裁量減輕其刑時，必須就被告全部犯罪情
       狀予以審酌，在客觀上是否有足以引起社會上一般人之
       同情，而可憫恕之情形，始謂適法。查本案被告犯罪情
       狀並無顯可憫恕之處，已如前述，況原審就被告所犯販
       賣可發射子彈具有殺傷力之槍枝未遂罪，依刑法第25條
       第2項規定減輕其刑後，所量處之有期徒刑2年8月，已與
       法定最低度刑相當接近，是本件依上開規定減輕其刑後
       ，並無量處最低度刑猶嫌過重而情堪憫恕之情形，再審
       酌槍砲於國內流通之泛濫，對社會危害之深且廣，此乃
       一般普遍大眾皆所週知，綜觀被告犯罪當時，殊難認另
       有特殊原因或堅強事由，在客觀上足以引起一般同情而
       顯然可憫，自無再依刑法第59條規定酌減其刑之必要，
       被告及辯護人以原審未審酌適用刑法第59條云云之上訴
       理由，顯不足採而無理由。
  （3）綜上所述，被告猶執前詞提起上訴，指摘原審判決不當
       ，為無理由，應予駁回。
據上論斷，應依刑事訴訟法第368條，判決如主文。
本案經檢察官蔡東利提起公訴，檢察官蘇佩鈺到庭執行職務。
中　　華　　民　　國　　109 　年　　7 　　月　　7 　　日
                  刑事第十八庭  審判長法　官  吳炳桂
                                      法　官  黃紹紘
                                      法　官  何俏美
以上正本證明與原本無異。
如不服本判決，應於收受送達後20日內向本院提出上訴書狀，其
未敘述上訴之理由者並得於提起上訴後20日內向本院補提理由書
（均須按他造當事人之人數附繕本）「切勿逕送上級法院」。
　　　　　　　　　　                  書記官  吳芝嘉
中　　華　　民　　國　　109 　年　　7 　　月　　7 　　日
附錄本案論罪科刑法條全文
槍砲彈藥刀械管制條例第8條
未經許可，製造、販賣或運輸鋼筆槍、瓦斯槍、麻醉槍、獵槍、
空氣槍或第4 條第1 項第1 款所定其他可發射金屬或子彈具有殺
傷力之各式槍砲者，處無期徒刑或5 年以上有期徒刑，併科新臺
幣1 千萬元以下罰金。
未經許可，轉讓、出租或出借前項所列槍枝者，處5 年以上有期
徒刑，併科新臺幣1 千萬元以下罰金。
意圖供自己或他人犯罪之用，而犯前二項之罪者，處無期徒刑或
7 年以上有期徒刑，併科新臺幣1 千萬元以下罰金。
未經許可，持有、寄藏或意圖販賣而陳列第1 項所列槍枝者，處
3 年以上10年以下有期徒刑，併科新臺幣7 百萬元以下罰金。
第1 項至第3 項之未遂犯罰之。
犯第1 項、第2 項或第4 項有關空氣槍之罪，其情節輕微者，得
減輕其刑。
槍砲彈藥刀械管制條例第12條
未經許可，製造、販賣或運輸子彈者，處1 年以上7 年以下有期
徒刑，併科新臺幣500 萬元以下罰金。
未經許可，轉讓、出租或出借子彈者，處6 月以上5 年以下有期
徒刑，併科新臺幣300 萬元以下罰金。
意圖供自己或他人犯罪之用，而犯前二項之罪者，處3 年以上10
年以下有期徒刑，併科新臺幣700 萬元以下罰金。
未經許可，持有、寄藏或意圖販賣而陳列子彈者，處5 年以下有
期徒刑，併科新臺幣300 萬元以下罰金。
第1 項至第3 項之未遂犯罰之。

附表：
編號 物品名稱 數量 備考 證據出處 1 改造手槍 1把 送鑑手槍1 把（槍枝管制編號0000000000號），認係改造手槍，由土耳其ATAKARMS廠ZORA KI 925型金屬模型槍，換裝土造金屬槍管而成，擊發功能正常，可供擊發適用子彈使用，認具殺傷力。 106 年度偵字第13682 號卷影卷第39頁至第40頁（影像1至6） 2 非制式子彈（未擊發） 67顆 送鑑子彈100 顆，認均係非制式子彈，由口徑9mm制式空包彈組合直徑8.9 ±0.5mm 金屬彈頭而成，採樣33顆試射，均可擊發，認具殺傷力。 106 年度偵字第13682 號卷影卷第39頁、第41頁（影像7至8） 3 非制式子彈（已試射擊發） 33顆 同上 106 年度偵字第13682 號卷影卷第39頁、第41頁（影像7至8） 4 彈匣 2個 於如附表編號5所示槍盒內扣得。 105 年度他字第4804號卷影卷第28頁、第35頁 5 槍盒 1個 槍盒內扣得如附表編號1、4、6、7所示物品。 105 年度他字第4804號卷影卷第28頁、第35頁 6 通槍條 1支 於如附表編號5所示槍盒內扣得。 105 年度他字第4804號卷影卷第28頁、第35頁 7 擦槍油 1瓶 於如附表編號5所示槍盒內扣得。 105 年度他字第4804號卷影卷第28頁、第35頁